【裁判字號】    90,訴,487
【裁判日期】    900417
【裁判案由】    強盜
【裁判全文】
臺灣臺中地方法院刑事判決                            九十年度訴字第四八七號
    公  訴  人  臺灣臺中地方法院檢察署檢察官
    被      告  丁○○
    指定辯護人  本院公設辯護人丙○○
右列被告因強盜案件，經檢察官提起公訴（九十年度偵字第二一五三號），本院判決
如左：
    主  文
丁○○共同攜帶兇器竊盜未遂，因脫免逮捕，當場施以強暴，累犯，處有期徒刑伍年
陸月。扣案之十字螺絲起子、一字型起子、萬能刀各壹支、銼刀貳支，沒收。
    事  實
一、丁○○（偵查中冒名「張勝勇」應訊，此部分另移由檢察官偵辦）曾犯詐欺罪，
    經法院判處有期徒刑八月確定，於民國八十六年二月十二日執行完畢，猶不知悔
    改，復於民國九十年一月二十三日下午七時四十分許，夥同年約二十五歲綽號「
    阿全」之成年男子（真實姓名、年籍不詳），二人共同基於意圖為自己不法所有
    之犯意聯絡，在臺中市○區○○里○鄰○○○路六十四巷口，由「阿全」在旁把
    風，丁○○持其所有，可供為凶器使用之十字螺絲起子、一字型起子、萬能刀各
    一支，及銼刀二支，作為撬開車門之工具，下手竊取乙○○所有之車牌號碼ＮＺ
    ─三七七二號（起訴書誤載為ＮＧ─三七七二號）自用小貨車，甫撬開車門啟動
    引擎，但尚未得手駛離之際，即為乙○○發覺，而呼喊其子甲○○及鄰居數人，
    上前追趕欲加以逮捕送警究辦，詎丁○○為圖脫免逮捕，竟以當地隨手撿拾之畚
    斗揮舞、毆打乙○○，而對乙○○當場施以強暴，致乙○○左手中指割傷（傷害
    部分未據乙○○提出告訴），嗣仍為乙○○、甲○○及鄰人當場合力逮捕，報警
    查獲，並扣得上揭十字螺絲起子、一字型起子、萬能刀各一支，及銼刀二支等工
    具，綽號「阿全」之男子則趁隙逃逸。
二、案經臺中市警察局第三分局報請臺灣臺中地方法院檢察署檢察官偵查起訴。
    理  由
一、訊據被告丁○○固坦承有於右揭時地，夥同綽號「阿全」之成年男子，以其所有
    如事實欄所載之螺絲起子等工具下手竊取被害人乙○○所有車牌號碼ＮＺ─三七
    七二號自用小貨車之事實，惟矢口否認有何為圖脫逃而出手毆打被害人乙○○之
    情事，辯稱伊係為避免遭被害人毆打，才拿畚斗抵擋，其行為係出於自衛云云。
    然查：
  (一)被告業於九十年一月二十三日警訊中供稱：「（問：車主乙○○左手中指、無名
    指之傷是否為你所傷的？如何打傷他的？）是我打傷的，是我在拒捕時，揮舞畚
    斗打傷的。」；於九十年一月二十四日偵查中供稱：「我用Ｔ字型一字型起子將
    車門破壞，進入車內用起子打開電門，因無法發動，被車主發現，被圍捕。（問
    ：車主的傷是否你拒捕時將他打傷？）是。」；於九十年二月五日偵查中供稱：
    「對方有五、六個人，手拿拖把等物欲抓我，我只是想脫免逮捕才隨手拿畚斗抵
    抗而已。」；又其於本院九十年二月十五日訊問時坦承：「九十年一月二十三日
    晚上七時四十分，我和『阿全』一起去臺中市○區○○里○鄰○○○路六十四巷
    口去竊取汽車，當時車主看到我偷車子時，就大喊抓賊，鄰居大約有二、三十人
    出來，他們有拿棍子要抓我們，我那時因怕被打，所以才拿起地上的畚箕，為了
    要阻止他們打我，並不是要動手打他們，我的目的是為了要逃離現場，以避免被
    當時在場的人逮捕。乙○○左手中指割傷時，我並不知道，是到分局之後，我才
    知道乙○○的手指有受傷。」等語。
(二)被害人乙○○於九十年一月二十三日警訊中指稱：「我於今（二十三）日晚上十
    九時二十分許，發現停放在台中市○區○○○路六十四巷口之ＮＺ─三七七二號
    自小貨車上有二位竊賊正在竊取該車，我即上前遏止，二竊賊即往該巷底（東光
    園路六十四巷）方向逃逸，我即呼喊『捉小偷』，我兒子甲○○及附近鄰居均聞
    聲出來圍捕，在圍捕當中，二竊賊一人持竹桿、一人持畚斗拒捕，最後僅逮捕圍
    住張勝勇（即被告丁○○）。另一名竊賊則被逃逸。」、「我被張勝勇（即被告
    丁○○）所持之畚斗揮打到，致使我的左手中指、無名指受傷。」；又於九十年
    二月五日偵查中指稱：「我們數人去死巷內圍捕被告時，被告隨手拿起在旁之塑
    膠畚斗，但柄後纏著一塊鐵揮打我，我用手去阻擋才會受傷」；復於本院九十年
    三月二十七日審理時到庭指稱：「我喊有賊，他們就跑到六十四巷的死巷子，後
    來我兒子和鄰居有出來一起抓他們，我們在圍捕他們的過程當中，我被被告丁○○拿畚箕打到我，他拿畚箕是為了要跑，我是在抓他的過程中被打到左手中指，
    有縫三針，但現在已經好了。我們願意原諒被告丁○○。」等語。
  (三)證人即被害人之子甲○○於九十年一月二十三日警訊中證稱：「張勝勇（即被告
    丁○○）持畚斗打傷我父親左中指及無名指。」；又於九十年二月五日偵查中證
    稱：「本來他們被圍捕無處可逃時，那個『阿全』有意思好好談，反而是張勝勇
    （即被告丁○○）比較兇，拿起畚斗就打過來，所以我才與『阿全』打，而我爸
    爸及鄰居與張勝勇（即被告丁○○）打，那『阿全』打不過我，就掏出銼刀欲刺
    我，我後退了，『阿全』則趁機溜了，這時我看見我鄰居被張勝勇（即被告丁○○）打在地上，我才趕快過去抓住張勝勇（即被告丁○○），鄰居們、我也有受
    傷，但自認倒楣了」；復於本院九十年三月二十七日審理時到庭證稱：「當時我
    們在吃尾牙，我爸下去關門，後來我爸喊抓賊，我下去之後，我抓『阿全』，本
    來『阿全』說要好好談，但是丁○○脾氣比較壞，他拿畚箕要打我，我就和他打
    起來了，鄰居過來之後，鄰居和丁○○打，我和阿全打，因為丁○○拿畚箕反抗
    的時候，我爸拿手擋，所以才會受傷。我背部也有被他拿的畚箕打到」等語。
  (四)由被告上開供述可知，其雖一再辯稱係因怕被圍捕之人追打，才以畚斗揮舞反抗
    ，但亦自承其目的係為避免被當時在場的人逮捕；且依被害人乙○○之指述，被
    告當時持以反抗者雖係塑膠畚斗，但該畚斗柄後纏有鐵塊，是以常人之知能，均
    知倘以該畚斗任意揮舞，即有傷人之可能，被告之知能及精神狀態既無任何異常
    ，其就此應知之甚明，詎其仍恣意為之，足認行為當時至少應有對在場圍捕之人
    施強暴行為之不確定故意。參以被害人乙○○、證人甲○○就被告前開犯罪情節
    指述及證述甚為詳盡，且互核相符，並有被害人乙○○受傷之診斷證明書、贓物
    領據各一紙在卷可稽，及被告所有之犯罪工具十字螺絲起子、一字型起子、萬能
    刀各一支，及銼刀二支扣案可資佐證，足證被告所辯純係避重就輕之詞，無可採
    信。本件事證明確，被告之犯行洵堪認定。
二、查被告丁○○行竊所用之十字螺絲起子、一字型起子、萬能刀各一支，及銼刀二
    支均係金屬製品，質地堅硬，外型尖銳，客觀上足以危害他人之生命、身體之安
    全，自屬兇器。又刑法第二百二十九條之以強盜論，即以強盜罪相當條文處罰之
    意，並非專以第三百二十八條第一項之強盜論，故第三百三十條所謂犯強盜罪，
    不僅指自始犯強盜罪者而言，即依第三百二十九條以強盜論者，亦包括之，如此
    項準強盜有第三百二十一條第一項各款情形之一，自應依第三百三十條論處，最
高法院二十五年度上字第六六二六號著有判例。被告夥同綽號『阿全」之人，攜
    帶兇器竊取自小貨車，於尚未得手駛離之際，為被害人發覺追呼，被告為脫免逮
    捕，竟當場以隨手取得之畚斗抵抗，致被害人受有傷害，應依刑法第三百二十九
    條之規定，以強盜論。又其行為有同法第三百二十一條第一項第三款攜帶兇器之
    情形，核其所為係犯同法第三百三十條第一項、二項之加重強盜未遂罪。被告與
    綽號「阿全」之成年男子間，就犯竊盜罪部分有犯意聯絡及行為分擔，為共同正
    犯。又被告曾犯詐欺罪，經法院判處有期徒刑八月確定，於八十六年二月十二日
    執行完畢，有臺灣臺中地方法院檢察署刑案資料查註紀錄表在卷可按，其於五年
    以內再犯本件有期徒刑以上之罪，為累犯，應依刑法第四十七條規定加重其刑。
    再者，被告已著手於竊盜行為之實行而不遂者，為未遂犯，爰依刑法第二十六條
    之規定，減輕其刑。爰審酌被告年輕力壯，不思自食其力，且於犯罪被發覺後猶
    不思悔悟，竟用施加暴力之方式以達脫逃之目的，而為警查獲後又冒用他人姓名
    應訊，一再以不正當之方式逃避應負之刑責，復就其犯行矯飾圖卸，態度不佳，
    惟念其此次犯罪危害尚非重大，且被害人於本院審理時已表示寬宥之意等一切情
    狀，量處如主文所示之刑。扣案之十字螺絲起子、一字型起子、萬能刀各一支，
    及銼刀二支，為被告所有，供本件犯罪所用之物，業據被告供承在卷，爰依刑法
    第三十八條第一    項第二款之規定宣告沒收。
據上論斷，應依刑事訴訟法第二百九十九條第一項前段，刑法第二十八條、第三百二
十一條第一項第三款、第三百二十九條、第三百三十條第一項、第二項、第四十七條
、第二十六條，判決如主文。
中      華      民      國    九十      年      四      月     十七     日
                                        法  官    陳  慧  珊
右正本證明與原本無異。
如不服本判決，應於送達後十日內向本院提出上訴狀（須附繕本），上訴於台灣高等
法院台中分院。
                                        書記官
中      華      民      國      九十      年      四      月    二十    日
【附錄論罪科刑法條】
刑法第三百二十一條第一項：
犯竊盜罪而有左列情形之一者，處六月以上五年以下有期徒刑：
三、攜帶兇器而犯之者。
刑法第三百二十九條：竊盜或搶奪，因防護贓物、脫免逮捕或湮滅罪證，而當場施以
強暴脅迫者，以強盜論。
刑法第三百三十條：犯強盜罪而有第三百二十一條第一項各款情形之一者，處五年以
上十二年以下有期徒刑。


司法院資訊處製作；財團法人民間司法改革基金會備份。
